【裁判字號】    98,訴,1435
【裁判日期】    990113
【裁判案由】    違反毒品危害防制條例
【裁判全文】
臺灣屏東地方法院刑事判決              98年度訴字第1435號
公  訴  人  臺灣屏東地方法院檢察署檢察官
被      告  甲○○
上列被告因違反毒品危害防制條例等案件，經檢察官提起公訴（
98年度毒偵字第1243號、第1280號、第1311號），被告於本院準
備程序就被訴事實為有罪之陳述，經合議庭裁定由受命法官獨任
進行簡式審判程序，並判決如下：
    主  文
甲○○施用第一級毒品，累犯，處有期徒刑拾月；又施用第一級
毒品，累犯，處有期徒刑拾月，扣案之第一級毒品海洛因貳拾
包（合計淨重點玖柒公克）及海洛因外包裝袋貳拾只均沒收
銷燬；又施用第二級毒品，累犯，處有期徒刑陸月；又施用第一
級毒品，累犯，處有期徒刑拾月，扣案之第一級毒品海洛因貳包
（驗餘淨重分別為零點壹零柒、零點壹壹零公克）及海洛因外包
裝袋貳只均沒收銷燬；又施用第二級毒品，累犯，處有期徒刑陸
月。應執行有期徒刑年，扣案之第一級毒品海洛因貳拾包（
合計淨重點玖柒公克）、第一級毒品海洛因貳包（驗餘淨重分
別為零點壹零柒、零點壹壹零公克）及海洛因外包裝袋貳拾伍只
均沒收銷燬。
    事  實
一、甲○○前因施用毒品案件，經本院以87年度毒聲字第559 號
    裁定送觀察、勒戒後，認有繼續施用毒品之傾向，復經本院
    以87年度毒聲字第702 號裁定令入戒治處所施以強制戒治，
    於民國89年6 月11日執行完畢釋放，並由臺灣屏東地方法院
    檢察署檢察官以89年度戒毒偵字第258 號為不起訴處分確定
    ；又於前揭強制戒治執行完畢釋放後5 年內之91年間因施用
    第一級、第二級毒品案件，經同署檢察官提起公訴並聲請強
    制戒治，強制戒治部分經本院以91年度毒聲字第655 號裁定
    令入戒治處所施以強制戒治，於92年3 月21日執行完畢，起
    訴部分則經本院以91年度訴字第413 號判決分別處有期徒刑
    8 月、5 月確定，定應執行刑為有期徒刑1 年確定；另因竊
    盜案件，經本院以91年度易字第1040號判決處有期徒刑1 年
    確定；上開數罪所處之刑經合併定應執行刑為有期徒刑1 年
    10月確定與前揭強制戒治接續執行，於93年9 月13日縮短刑
    期假釋出監付保護管束，於93年12月29日保護管束執行期滿
    未經撤銷假釋，其未執行之刑，以已執行論。復因施用毒品
    案件，經本院以95年度訴字第243 號判決處有期徒刑1 年6
    月確定，嗣減刑二分之一，於96年7 月16日執行完畢。詎仍
    未戒絕毒癮，明知海洛因、甲基安非他命業經行政院公告列
    為毒品危害防制條例第2 條第2 項第1 款、第2 款之第一級
    、第二級毒品，不得施用、持有，(一)竟基於施用第一級毒品
    之犯意，於98年5 月26日10時許，在其屏東縣南州鄉○○村
    ○○路1 巷20之8 號住處，以將海洛因置於注射針筒摻水稀
    釋後注射之方式，施用海洛因1 次。嗣於98年5 月27日11時
    20分許，甲○○騎乘機車行經屏東縣萬丹鄉○○村○○路中
    油加油站前經警攔檢，發覺其手背有針孔痕跡，復得其同意
    採尿送驗，結果呈第一級毒品陽性反應，始悉上情。(二)又基
    於施用第一級毒品之犯意，於98年7 月17日9 時許，在其前
    揭住處，以同法施用海洛因1 次；另基於施用第二級毒品之
    犯意，於98年7 月18日14時許，在高雄縣雙園大橋上，以將
    甲基安非他命置於玻璃球內加熱燒烤吸食煙霧之方式，施用
    甲基安非他命1 次。嗣於98年7 月18日16時40分許，甲○○
    騎乘機車行經屏東縣東港鎮○○路慈惠護專前經警攔檢，發
    覺其手背有針孔痕跡，並自其褲袋內扣得海洛因23包（合計
    淨重3.97公克），復為其採尿送驗，結果呈第一級、第二級
    毒品陽性反應，始悉上情（所涉販賣第一級毒品部分，經臺
    灣屏東地方法院檢察署檢察官以98年度偵字第5210號為不起
    訴處分確定）。(三)再基於分別施用第一級、第二級毒品之犯
    意，於98年7 月21日18時許，在高雄縣雙園大橋上，先以將
    海洛因摻於香菸內點燃吸食煙霧之方式，施用海洛因1 次；
    復以將甲基安非他命置於玻璃球內加熱燒烤吸食煙霧之方式
    ，施用甲基安非他命1 次。嗣於98年7 月21日19時20分許，
    甲○○騎乘機車行經雙園大橋北上車道經警攔檢，發覺其手
    背有針孔痕跡，並扣得甲○○伺機棄置於地之海洛因2 包（
    驗前淨重分別為0.117 、0.120 公克，驗餘淨重分別為0.10
    7 、0.110 公克），復為其採尿送驗，結果呈第一級、第二
    級毒品陽性反應，始悉上情。
二、案經屏東縣政府警察局屏東分局及東港分局報告臺灣屏東地
    方法院檢察署檢察官偵查起訴。
    理  由
一、按簡式審判程式之證據調查，不受刑事訴訟法第159 條第1
    項所定：「被告以外之人於審判外之言詞或書面陳述，不得
    作為證據。」之限制，此見同法第273 條之2 規定甚明。是
    本判決下列所引用之被告以外之人於審判外所為之陳述，依
    前揭法律規定，均得作為證據，先予敘明。
二、(一)1.犯罪事實(一)部分：
        訊據被告甲○○對犯罪事實(一)施用第一級毒品之犯行坦
        承不諱，而被告為警查獲後所排放之尿液經採樣送驗，
        以酵素免疫分析法初步檢驗及氣相層析質譜儀法確認檢
        驗結果，於鴉片類呈陽性反應，有屏東縣政府警察局屏
        東分局毒品案件涉嫌人尿液採證編號姓名代號對照表及
        臺灣檢驗科技股份有限公司98年6 月17日出具之濫用藥
        物尿液檢驗報告各1 紙附卷足稽（見屏警分刑字第0980
        016896號卷第11、14頁），俱徵被告前揭不利於己之自
        白與事實相符，其此部分犯行堪予認定。
      2.犯罪事實(二)部分：
        訊據被告對犯罪事實(二)施用第一級、第二級毒品之犯行
        均坦認屬實，另有卷附之扣押筆錄、扣押物品目錄表各
        1 份（見東警分偵字第0980011560號卷第7 至10頁）及
        扣案之海洛因23包可資佐證。而被告為警查獲後所排放
        之尿液經採樣送驗，以酵素免疫分析法初步檢驗及氣相
        層析質譜儀法確認檢驗結果，於鴉片類、安非他命類均
        呈陽性反應，有屏東縣警察局東港分局偵辦毒品條例案
        尿液受檢人真實姓名對照表（見同卷第12頁）及臺灣檢
        驗科技股份有限公司98年8 月5 日出具之濫用藥物尿液
        檢驗報告（見臺灣屏東地方法院檢察署98年度毒偵字第
        1280號卷第7 頁）各1 紙附卷足稽；至扣案之海洛因23
        包，合計淨重3.97公克，經以化學呈色法及氣相層析質
        譜儀分析法檢驗後，均含第一級毒品海洛因成分，有法
        務部調查局濫用藥物實驗室98年8 月14日出具之鑑定書
        1 紙在卷可證（見本院卷第21頁），俱徵被告前揭不利
        於己之自白與事實相符，其此部分犯行同堪認定。
      3.犯罪事實(三)部分：
        訊據被告對犯罪事實(三)施用第一級、第二級毒品之犯行
        亦坦承無訛，另有卷附之扣押筆錄、扣押物品目錄表各
        1 份（見東警分偵字第0980011743號卷第8 至9 頁）及
        扣案之海洛因2 包可資佐證。而被告為警查獲後所排放
        之尿液經採樣送驗，以酵素免疫分析法初步檢驗及氣相
        層析質譜儀法確認檢驗結果，於鴉片類、安非他命類均
        呈陽性反應，有屏東縣警察局東港分局偵辦毒品條例案
        尿液受檢人真實姓名對照表（見臺灣屏東地方法院檢察
        署98年度毒偵字第1311號卷第12頁）及臺灣檢驗科技股
        份有限公司98年8 月5 日出具之濫用藥物尿液檢驗報告
        （見同卷第16頁）各1 紙附卷足稽；至扣案之海洛因2
        包，驗前淨重分別為0.117 、0.120 公克，驗餘淨重分
        別為0.107 、0.110 公克，經以化學呈色法及氣相層析
        質譜儀檢驗後，均含第一級毒品海洛因成分，有高雄市
        立凱旋醫院98年8 月4 日出具之濫用藥物成品檢驗鑑定
        書1 紙在卷可證（見同卷第8 頁），俱徵被告前揭不利
        於己之自白與事實相符，其此部分犯行洵堪認定。
    (二)按施用第一、二級毒品為犯罪行為，毒品危害防制條例第
      10條定有處罰明文。故施用第一、二級毒品者，依前揭規
      定本應科以刑罰。惟基於刑事政策，對合於一定條件之施
      用者，則依同條例第20條、第23條之規定，施以觀察、勒
      戒及強制戒治之保安處分。又毒品危害防制條例於92年7
      月9 日修正公佈，自93年1 月9 日施行，其中第20條、第
      23條將施用毒品之刑事處遇程式，區分為「初犯」及「5
      年內再犯」、「5 年後再犯」。依其立法理由之說明：「
      初犯」，經觀察、勒戒或強制戒治後，應為不起訴處分或
      不付審理之裁定；經觀察、勒戒或強制戒治執行完畢釋放
      後，「5 年內再犯」者，因其再犯率甚高，原實施之觀察
      、勒戒及強制戒治既已無法收其實效，爰依法追訴或裁定
      交付審理。至於經觀察、勒戒或強制戒治執行完畢釋放後
      ，「5 年後再犯」者，前所實施之觀察、勒戒或強制戒治
      已足以遮斷其施用毒品之毒癮，為期自新及協助其斷除毒
      癮，仍適用「初犯」規定，先經觀察、勒戒或強制戒治之
      程式。從而依修正後之規定，僅限於「初犯」及「5 年後
      再犯」2 種情形，始應先經觀察、勒戒或強制戒治程式。
      倘被告於5 年內已再犯，經依法追訴處罰，縱其第3 次（
      或第3 次以上）再度施用毒品之時間，在初犯經觀察、勒
      戒或強制戒治執行完畢釋放5 年以後，已不合於「5 年後
      再犯」之規定，且因已於「5 年內再犯」，顯見其再犯率
      甚高，原實施觀察、勒戒或強制戒治，已無法收其實效，
      即應依該條例第10條處罰（最高法院97年9 月9 日97年度
      第5 次刑事庭會議決議參照）。本案被告於87年間因施用
      毒品案件，經本院以87年度毒聲字第559 號裁定送觀察、
      勒戒後，認有繼續施用毒品之傾向，復經本院以87年度毒
      聲字第702 號裁定令入戒治處所施以強制戒治，於89年6
      月11日執行完畢釋放，並由臺灣屏東地方法院檢察署檢察
      官以89年度戒毒偵字第258 號為不起訴處分確定後，又於
      91年間因施用第一級、第二級毒品案件，經同署檢察官提
      起公訴並聲請強制戒治，起訴部分經本院以91年度訴字第
      413 號判決分別處有期徒刑8 月、5 月確定，定應執行刑
      為有期徒刑1 年確定等情，有臺灣高等法院被告前案紀錄
      表在卷可稽，則被告前因犯施用毒品罪，經強制戒治執行
      完畢釋放後，5 年內既已再犯施用毒品罪，並經依法追訴
      處罰，縱本次施用毒品之時間，係在前次施用毒品經強制
      戒治執行完畢釋放5 年以後，仍與「5 年後再犯」有別，
      而無毒品危害防制條例第20條第3 項之適用，自應依法追
      訴審判。
    (三)綜上所述，本案事證明確，被告各次施用毒品犯行均堪認
      定，應予依法論科。
三、按海洛因及甲基安非他命分屬毒品危害防制條例第2 條第2
    項第1 款、第2 款規定之第一級及第二級毒品。核被告於犯
    罪事實(一)所為，係犯同條例第10條第1 項之施用第一級毒品
    罪；就犯罪事實(二)、(三)所為，係各犯同條例第10條第1 項之
    施用第一級毒品罪1 次及同條第2 項之施用第二級毒品罪1
    次。被告各次施用海洛因、甲基安非他命前後持有第一級、
    第二級毒品之低度行為，分別為其施用之高度行為所吸收，
    均不另論罪。被告所犯上開5 罪，犯意各別，罪名互殊，應
    予分論併罰。被告有如犯罪事實項下所載之前科紀錄，有臺
    灣高等法院被告前案紀錄表1 份附卷可稽，其於徒刑執行完
    畢後5 年內，故意再犯本案有期徒刑以上之5 罪，為累犯，
    均應依刑法第47條第1 項規定加重其刑。爰審酌被告前因施
    用毒品案件送觀察、勒戒、強制戒治並經判刑確定執行完畢
    ，仍不知戒絕，又觸犯本件犯行，一再戕害己身，顯示其定
    力不足、意志不堅、易受外界誘惑，惟於本院審理中坦承犯
    行，態度良好，併其之生活狀況、品行、智識程度等一切情
    狀，分別量處如主文所示之刑，並定其應執行刑，以示懲儆
    。
四、於犯罪事實(二)扣案之海洛因23包（合計淨重3.97公克）及於
    犯罪事實(三)扣案之海洛因2 包（驗餘淨重分別為0.107 、0.
    110 公克），均應依毒品危害防制條例第18條第1 項前段諭
    知沒收銷燬；該等毒品之外包裝袋各1 只，均因殘留微量毒
    品難以析離，爰依同規定沒收銷燬之。
據上論斷，應依刑事訴訟法第273 條之1 第1 項、第299 條第1
項前段，毒品危害防制條例第10條第1 項、第2 項、第18條第1
項前段，刑法第11條、第47條第1 項、第51條第5 款、第9 款，
判決如主文。
本案經檢察官潘國威到庭執行職務。
中    華    民    國    99    年    1     月    13    日
                  刑事第三庭   法  官  李珮妤
以上正本證明與原本無異。
如不服本判決應於收受判決後10日內向本院提出上訴書狀，並應
敘述具體理由；其未敘述上訴理由者，應於上訴期間屆滿後20日
內向本院補提理由書（均須按他造當事人之人數附繕本）「切勿
逕送上級法院」。
中    華    民    國    99    年    1     月    13    日
                               書記官  劉淑蓉
附錄本案論罪科刑法條：
毒品危害防制條例第10條
施用第一級毒品者，處6 月以上5 年以下有期徒刑。
施用第二級毒品者，處3 年以下有期徒刑。

司法院資訊處製作；財團法人民間司法改革基金會備份。
